臺灣士林地方法院刑事判決　　　　　 100年度審易字第1744號
公　訴　人　臺灣士林地方法院檢察署檢察官
被　　　告　簡玉菁
上列被告因違反毒品危害防制條例案件，經檢察官提起公訴（10
0 年度毒偵字第404 號），被告於本院準備程序中就被訴事實為
有罪之陳述，經本院裁定改依簡式程序審理，並判決如下：
    主  文
簡玉菁施用第二級毒品，累犯，處有期徒刑陸月，如易科罰金，
以新臺幣壹仟元折算壹日，扣案之吸食器壹組沒收。
    事  實
一、簡玉菁前因施用毒品案件，經本院裁定送觀察、勒戒後，認
    有繼續施用毒品之傾向，復經本院裁定令入戒治處所施以強
    制戒治，嗣因執行成效良好，經本院裁定停止戒治，所餘戒
    治期間付保護管束，而於民國88年12月2 日保護管束期滿未
    經撤銷停止戒治，視為執行完畢，並經臺灣士林地方法院檢
    察署檢察官以89年度戒毒偵字第23號為不起訴處分確定。又
    於前揭強制戒治執行完畢後5 年內之89年間，因施用、持有
    毒品案件，經臺灣基隆地方法院以89年度基簡字第1041號判
    決處有期徒刑6 月、4 月，應執行有期徒刑9 月確定，於93
    年1 月17日縮刑期滿執行完畢。再因施用毒品案件，分別經
    臺灣高等法院以96年度上易字第2056號判決撤銷原判決，改
    判處應執行有期徒刑5 月確定、本院以96年度士簡字第1535
    號判決處有期徒刑6 月確定及98年度審易字第1275號判決處
    有期徒刑6 月確定，前2 案嗣經裁定定應執行刑為有期徒刑
    10 月 確定，與後1 案接續執行，於99年6 月18日縮刑期滿
    執行完畢。詎其猶不知悛悔，復基於施用第二級毒品甲基安
    非他命之犯意，於99年11月25日晚間8 時許，在其友人停放
    於臺北縣三芝鄉（現改制為新北市三芝區○○○路邊之車上
    ，以將甲基安非他命置入玻璃球內燒烤吸食其所生煙霧之方
    式，施用第二級毒品甲基安非他命1 次。嗣於99年11月26日
    下午3 時40分許，簡玉菁行經臺北市萬華區龍山寺地下商場
    因形跡可疑為警攔檢盤查，當場扣得其所有供上開施用第二
    級毒品甲基安非他命所用之吸食器1 組，經警採集其尿液檢
    體送驗後，因鑑驗結果呈甲基安非他命陽性反應，始悉上情
    。
二、案經臺北市政府警察局萬華分局報請臺灣臺北地方法院檢察
    署呈請臺灣高等法院檢察署檢察長令轉臺灣士林地方法院檢
    察署檢察官偵查起訴。
    理  由
一、上揭犯罪事實，業據被告簡玉菁於偵查中、本院準備程序及
    審理時坦承不諱（見第404 號偵查卷第25頁，本院卷第33頁
    背面）。又被告為警查獲後在警局所排尿液，經送台灣尖端
    先進生技醫藥股份有限公司以酵素免疫分析法初驗後，再以
    氣相層析質譜儀法複驗，呈甲基安非他命陽性反應，有該公
    司於99年12月8 日出具之濫用藥物檢驗報告及臺北市政府警
    察局偵辦毒品案件尿液檢體委驗單影本（編號：047254號）
    各1 紙在卷可稽（見第4176號偵查卷第47至49頁），此外，
    復有查獲之吸食器1 組扣案可資佐證，足認被告自白與事實
    相符，本案事證明確，被告犯行堪以認定。
二、按毒品危害防制條例於92年7 月9 日修正公布，自93年1 月
    9 日施行，其中第20條、第23條將施用毒品之刑事處遇程序
    區分為「初犯」、「5 年內再犯」、「5 年後再犯」。依其
    立法理由之說明：「初犯」，經觀察、勒戒或強制戒治，應
    為不起訴處分或不付審理之裁定；經觀察、勒戒或強制戒治
    執行完畢釋放後，「5 年內再犯」者，因其再犯率甚高，原
    實施之觀察、勒戒及強制戒治既已無法收其實效，爰依法追
    訴或裁定交付審理。至於經觀察、勒戒或強制戒治執行完畢
    釋放，「5 年後再犯」者，前所實施之觀察、勒戒或強制戒
    治已足以遮斷其施用毒品之毒癮，為期自新及協助其斷除毒
    癮，仍用「初犯」規定，先經觀察、勒戒或強制戒治之程序
    。從而，依修正後之規定，祇於「初犯」及「5 年後再犯」
    2 種情形，有其追訴條件之限制，即須於初犯經觀察、勒戒
    或強制戒治釋放後，5 年內均無施用毒品之行為，始能認其
    前所實施之觀察、勒戒或強制戒治已足遮斷毒癮，而得於5
    年後再犯時，再予適用初犯之規定，重行觀察、勒戒等程序
    。倘5 年內已經再犯，經依法再為保安處分或追訴處罰，縱
    其第3 次（或第3 次以上）施用毒品之時間，在初犯之保安
    處分執行完畢釋放5 年以後，即與「5 年後再犯」之情形有
    別，且因已於「5 年內再犯」，顯見其再犯率甚高，原實施
    觀察、勒戒或強制戒治，已無法收其實效，自無再經觀察、
    勒戒及強制戒治之必要，應由檢察官逕行起訴，始符新法修
    正之本旨（最高法院95年第7 次刑事庭會議決議、97年度臺
    非字第540 號判決參照）。查，本案被告前因施用毒品案件
    ，經法院裁定送觀察、勒戒及強制戒治，並於執行完畢後5
    年內再犯施用毒品罪，業經追訴及判處罪刑確定等情，有臺
    灣高等法院被告前案紀錄表在卷可稽，是被告本件所為施用
    毒品之犯行，距離前開觀察、勒戒及強制戒治執行完畢釋放
    雖已逾5 年，惟被告於上開觀察、勒戒及強制戒治執行完畢
    後5 年內，既已再犯施用毒品罪，並經追訴、處罰，揆諸前
    揭說明，其本件犯行即與毒品危害防制條例第20條第3 項所
    稱之「5 年後再犯」有別，是公訴人依法追訴，於法並無不
    合，本院自應依法論科。
三、按甲基安非他命為毒品危害防制條例第2 條第2 項第2 款所
    稱之第二級毒品。核被告簡玉菁所為，係犯毒品危害防制條
    例第10條第2 項之施用第二級毒品罪，其持有第二級毒品甲
    基安非他命進而施用，持有毒品之行為為施用毒品之當然手
    段，不另論以持有毒品罪（最高法院74年度台上字第3404號
    判例意旨參照）。又被告有如事實欄所載前案科刑及執行之
    情形，有臺灣高等法院被告前案紀錄表在卷可考，其於有期
    徒刑執行完畢後5 年內，故意再犯本案有期徒刑以上之罪，
    為累犯，應依刑法第47條第1 項之規定加重其刑。爰審酌被
    告曾因施用毒品犯行而送觀察、勒戒、強制戒治及法院判處
    罪刑確定，仍不知悛悔，復再施用毒品，顯見其戒絕毒品之
    決心不堅，惟念其施用毒品乃戕害自己身心健康，尚未危及
    他人，且犯後坦承犯行，態度良好，且本次施用毒品犯行僅
    有1 次，並其犯罪之動機、目的、國中肄業之智識程度，育
    有一子，先生無業，其從事保母工作之生活狀況等一切情狀
    ，量處如主文所示之刑，並諭知易科罰金之折算標準。至扣
    案之吸食器1 組，係被告所有供本案施用毒品所用之物，業
    據其供明在卷，爰依刑法第38條第1 項第2 款宣告沒收，附
    此敘明。
據上論斷，應依刑事訴訟法第299 條第1 項前段、第273 條之1
第1 項，毒品危害防制條例第10條第2 項，刑法第11條前段、第
47條第1 項、第41條第1 項前段、第38條第1 項第2 款，判決如
主文。
本案經檢察官李松德到庭執行職務。
中    華    民    國    100   年    10    月    31    日
                  刑事第一庭法  官  林秀鳳
以上正本與原本無異。
如不服本判決應於收受判決後10日內向本院提出上訴書狀，並應
敘述具體理由；其未敘述上訴理由者，應於上訴期間屆滿後20日
內向本院補提理由書（均須按他造當事人之人數附繕本）「切勿
逕送上級法院」。
                            書記官  張竣閔
中    華    民    國   100    年    11    月    7     日
附錄本件論罪科刑依據法條全文：
毒品危害防制條例第10條：
施用第一級毒品者，處6月以上5年以下有期徒刑。
施用第二級毒品者，處3年以下有期徒刑。